【裁判字號】    98,聲再,22
【裁判日期】    980218
【裁判案由】    違反毒品危害防制條例
【裁判全文】
臺灣高等法院高雄分院刑事裁定          98年度聲再字第22號
再審聲請人
受 判決 人    甲○○
                    現於臺灣高雄女子監獄執行中
上列聲請人因違反毒品危害防制條例案件，對於最高法院97年度
台上字第6887號其中關於販賣第二級毒品分於中華民國97年12月
31日確定判決，聲請再審，本院裁定如下：
    主  文
再審之聲請駁回。
    理  由
一、聲請意旨略以:
（一）聲請人前因違反毒品防制條例案件，經高雄地方法院以95
      年度訴字第4231號判決，認定有共同連續販賣第一級毒品
      ，判處無期徒刑，又共同連續販賣第二級毒品，判處有期
      徒刑八年，應執行無期徒刑。聲請人不服上訴，經鈞院以
      97年度上訴字第1137號審理判決上訴駁回，再上訴第三審
      ，於第三審經最高法院以97年度台上字第6889號審理判決
      ，將原判決關於聲請人販賣第一級毒品部分撤銷發回鈞院
      審理，其他共同販賣第二級毒品罪責上訴駁回確定。以上
      有一、二、三審判決書可證。
（二）按有罪之判決確定後，因發現確實之新證據足以認受有罪
      之人應受無罪、免訴、免刑或輕於原判決所認罪名之判決
      者，為受判決人之利益，得聲請再審。為刑事訴訟法第42
      0 條第1 項第6 款明定。又所稱發現確實之新證據，係指
      當時已存在，而發現在後或審判時未經注意證據，且能證
      明原確定所認定之事實為錯誤者而言及必須可認為確實足
      以動搖原確定判決，而為受判決人有利之判決為限。有最
      高法院33年抗字第70號、35年特抗字第21號判例意旨可據
      。
（三）聲請人所涉毒品案件，其中共同販賣第二級毒品罪，判處
      有期徒刑8 年部分，已經最高法院判決上訴駁回，而告確
      定。惟聲請人於本案因受制於主犯許明宗供食而僅有幫助
      接聽電話行為，並無與主犯許明宗共同販賣第二級毒品（
      下稱「安非他命」）之非行，此有經最高法院判決駁回所
      載認定共同販賣安非他命與鈞院判決書所載表理由等之事
      證互相對照赫然發現，無法證明聲請人有共同販賣安非他
      命之新證據，足以推翻動搖原判決所為認定之事實及依據
      如下：（1） 經查，最高法院判決無非引據鈞院判決而認
      定：「原判決聲請人共同販賣安非他命之犯行，係以該部
      分事實業據蔡一賢於偵查中並證述：伊打電話向許明安購
      買海洛因及安非他命，大部分都是同一位女子接聽電話，
      他會問伊有什麼事跟她說就好，該女子並決定交易毒品之
      地點，及與許明宗一起出來拿毒品給伊等語。」（李志強
      於警詢亦稱：其撥打行動電話向許明宗購買毒品，通話中
      女性聲音應是許明宗之女友等語）其2 人均稱有向上訴人
      二人購買安非他命等為主要論據，認定有共同販賣安非他
      命，有最高法院判決書第6 頁、第7 頁載明。（2） 惟經
      對照本院97年度台上字第6889號判決書所載附表九，關於
      聲請人與許明宗2 人販賣安非他命部分監聽全部譯文，皆
      無上述蔡一賢（使用行動電話0000000000號）李智賢（使
      用行動電話0000000000及0000000000、0000000000號）之
      使用電話（以上見本院判決書附表二所載其2 人使用之行
      動電話號碼）有確與由聲請人接聽電話之監聽譯文，此從
      上述附表九編號1 至7 號全部監聽譯文之非監察行動電話
      號碼，皆非上述證人蔡一賢、李志強所有所使用。（此有
      鈞院判決書附表二載明2 人之使用行動電話號碼）且依據
      鈞院判決附表九所載監聽起迄期間，係從2006年2 月25日
      至同年4 月23日止。則再對照證明最高法院判決理由援引
      鈞院判決書附表二被告許明宗、甲○○共同販賣安非他命
      部分認定：「蔡一賢、李志強於95年3 、4 月間撥打電話
      0000000000號購買毒品及以每次3000元交易3 次」等事證
      ，皆屬無中生有根本不存在。此除上述附表九監聽譯文可
      以證明子虛烏有，尚有蔡一賢第一審翻供為免費提供安非
      他命，否認有買安非他命等（見最高法院判決書第六、七
      頁）亦足堪認定與上述經長期監聽情形相同，無法監聽到
      聲請人有與其等2 名證明接聽電話及販賣安非他命事證。
     （3）此外，聲請人因國中時父親去世，成長於單親家庭，
      年少輕狂結交損友，致使高中學業中斷，並在外經人介紹
      認識主犯許明宗，而由其提供毒品，造成依賴毒品，而受
      制於主犯許明宗個人思考行為無法自拔，是處此狀況僅有
      主犯許明宗能供應毒品掌控，聲請人根本無發脫離掌握而
      同居，此乃其供毒之結果，並以之供毒為誘引受制，幫助
      其接聽電話而已，此為聲請人一再陳明並有卷附自訴狀在
      案，以及本案資金、毒品、房屋、交易利益等皆歸屬主犯
      許明宗所有主導掌控為其個人販售，要與聲請人無涉，惟
      該受制主犯許明宗供毒掌控聲請人之事證，皆未經原判決
      注意審酌，是否遭受制為刑法第30條之幫助犯，是此等事
      證乃屬於本案查獲時即已存在之證據。亦足認定並無共同
      販賣安非他命之動機與非行。（4） 綜上所陳，發現之新
      證據，於警、偵、審皆已存在，且發現在後及審判時未經
      注意之證據，並足為證明原判決確定所認定之共同販售安
      非他命之事實乃屬錯誤不實，確實足以動搖原確定判決，
      而為受判決有利之判決云云。
二、惟按有罪之刑事判決確定後，因發見確實之新證據，足認受
    有罪判決之人應受無罪、免訴、免刑或輕於原判決所認罪名
    之判決者，為受判決人之利益，得聲請再審，刑事訴訟法第
    420 條第1 項第6 款固定有明文。惟該條款所謂發見確實之
    新證據，係指其就新證據之本身形式上觀察，毋須經調查程
    序，顯然可認為足以動搖原確定之判決者而言（最高法院40
    年臺抗字第2 號判例意旨參照）。又按刑事訴訟法第420 條
    第1 項第6 款所謂「新證據」，除須可認為確實具有足以動
    搖原確定判決，而對受判決人為更有利判決之「顯然性」外
    ，尚須具備該證據係在事實審法院於判決前已存在，因未經
    發見、不及調查斟酌，或審判時未經注意，至其後始行發見
    之「嶄新性」特質，二者均屬不可或缺，倘若未兼備上開學
    理上所謂「確實性」與「嶄新性」之二種為聲請再審新證據
    之特性，即不能據為聲請再審之原因。
三、經查聲請人與許明宗共同連續販賣第二級毒品犯行，本院97
    年度上訴字第1137號（簡稱本院前審）有下列證據（本院前
    審判決11至14頁）:
（一）證人蔡一賢已於警詢時陳稱：我於94年3 月開始向被告許
      明宗買海洛因及甲基安非他命，最後一次是94年4 月向被
      告許明宗購買海洛因，我是撥打0000000000號行動電話購
      買毒品，大部分是許明宗的女朋友即甲○○接聽電話等語
      （偵卷第63頁）；蔡一賢於偵訊時具結證稱：我向被告許
      明宗購買海洛因及甲基安非他命，大部分都是同一個女生
      接聽電話，她會問我有什麼事跟她說就好，交易毒品的地
      點也是由她決定的，她會跟許明宗一起拿毒品給我，我買
      毒品1 次買3000元左右等語（偵卷第74頁）；蔡一賢於原
      審法院證稱：我向被告許明宗拿過3 次甲基安非他命，都
      是在高雄市○○路美術館附近拿取等語（臺灣高雄地方法
      院95年度訴字第4231號，簡稱原審卷第263 頁）；證人李
      志強於警詢時陳稱：我向許明宗購買3 次甲基安非他命，
      1 次3000元，我是撥打0000000000號行動電話購買毒品等
      語（偵卷37頁）；李志強於偵訊時具結證稱：我於94年4
      月開始施用甲基安非他命，向許明宗購買過3 次，1 次30
      00元等語（偵卷46頁）；李志強於原審證稱：我向許明宗
      拿取甲基安非他命之地點，1 次在中華路與明誠路附近，
      1 次在楠梓某處，另1 次我忘記了等語（原審卷256 頁）
      。
（二）又就被告許明宗所有之門號：0000000000、0000000000號
      行動電話施以通訊監察，其中確有被告許明宗、甲○○與
      他人關於「男生1 個又半半、女生半個、甜的、鹹的」等
      之通話內容，此有如附表九之監聽譯文資料在卷可憑，足
      見聲請人及許明宗確有從事販賣第二級毒品之行為，益徵
      證人蔡一賢、李志強前揭證稱應非子虛，而觀之證人蔡一
      賢、李志強係經警以傳票通知至警局製作筆錄，並非以被
      告身份或以拘提方式到案，其於警局所述應無遭外力之影
      響，而其等於偵訊時之證述亦經具結為之，均應無虛偽誣
      陷聲請人及許明宗之可能，從而，應認其等上開證詞堪予
      採信，從而被告許明宗、甲○○共同連續於附表編號二所
      示時地，販賣甲基安非他命予李志強、蔡一賢之事實，應
      堪以認定。
（三）雖證人蔡一賢於原審法院審理時，改稱：我沒有向許明宗
      購買甲基安非他命，我向許明宗購買海洛因時，許明宗免
      費提供甲基安非他命予我施用，我未曾與甲○○以電話接
      洽毒品交易云云（原審卷第263 至265 頁），惟被告許明
      宗既係免費提供甲基安非他命，何以證人蔡一賢於警詢、
      偵訊不如此證述，且毒品之交易向為政府嚴格查緝，被告
      許明宗豈會甘冒查緝之危險，無償提供甲基安非他命予證
      人蔡一賢施用，此舉實不合常情，況證人蔡一賢於警詢、
      偵訊時已證述聲請人甲○○接聽電話及決定交易毒品地點
      明確，其翻異前詞，實係為聲請人及許明宗卸責之詞，難
      以採信；證人李志強本院前審時改稱：我向被告許明宗拿
      過3 次甲基安非他命，但不是向許明宗購買，而是與許明
      宗合資購買等語（原審卷第256 頁），惟證人李志強又稱
      ：我每次都出資3000元，我不知道許明宗出資多少，3 次
      都是許明宗去買的，買好再將毒品拿給我，我雖然不知道
      許明宗到底有無出資，但是我相信許明宗等語（原審卷第
      259 頁），惟此與許明宗供稱免費提供甲基安非他命予李
      志強使用等語不相一致，且李志強並未與許明宗一同至交
      易地點向賣家購買毒品，而其交付價金予許明宗，向許明
      宗拿取毒品，實係買賣之行為，其改稱合資購買無非係為
      被告許明宗脫罪之詞，難以採信。
  四、上開證據資料，於原確定判決法院於本院前審判決前即已
      存在，且均業經本院前審調查審理斟酌，而原確定判決所
      為事實之認定及得心證之理由，俱有上開各證據資料可稽
      ，則原確定判決已依自由心證說明其取捨之理由，難謂有
      何違背經驗法則與判決理由矛盾之違法，故顯不符合聲請
      再審新證據「嶄新性」之特性甚明，是依法自不能據為聲
      請再審之原因。
  五、聲請人雖主張: 經對照最高法院97年度台上字第6889號判
      決書所載附表九，關於聲請人與許明宗二人販賣安非他命
      部分監聽全部譯文，皆無上述蔡一賢（使用行動電話0000
      0000 00 號）李智賢（使用行動電話0000000000及000000
      0000、0000000000號）之使用電話（以上見本院前審判決
      書附表二所載其二人使用之行動電話號碼）有確與由聲請
      人接聽電話之監聽譯文，此從上述附表九編號1 至7 號全
      部監聽譯文之非監察行動電話號碼，皆非上述證人蔡一賢
      、李志強所有所使用，且依據該判決附表九所載監聽起迄
      期間，係從2006年2 月25日至同年4 月23日止。則再對照
      證明該判決理由援引附表二許明宗、聲請人甲○○共同販
      賣安非他命部分認定：「蔡一賢、李志強於95年3 、4 月
      間撥打電話0000000000號購買毒品及以每次3000元交易三
      次」等事證，皆屬無中生有根本不存在。此除上述附表九
      監聽譯文可以證明子虛烏有，尚有蔡一賢第一審翻供為免
      費提供安非他命，否認有買安非他命等語（最高法院判決
      書第6 、7 頁），亦足堪認定與上述經長期監聽情形相同
      ，無法監聽到聲請人有與其等2 名證明接聽電話云云。惟
      聲請人已供承：我有時會幫許明宗接聽電話，但是我不知
      道電話中所提到的「甜的」、「鹹的」、「半台」、「一
      方」、「整塊」、「半的男生」、「半個女生」等語的意
      思，而許明宗交貨給買家時，我也會去等語（參本院前審
      判決第11頁倒數第5 行至最後1 行），核與蔡一賢、李智
      賢上開向許明宗及聲請人購買甲基安非他命之情節相符，
      業經本院前審判決認定在卷。而上開證據資料，既於原確
      定判決之本院前審於判決前即已存在，且業經本院前審判
      決時，已於判決理由詳為敘明，並經最高法院於97年12月
      31日以97年度台上字第6889號判決上訴駁回確定在案，故
      再審聲請人上開所舉之事證，亦不足以動搖聲請人共同販
      賣第二級毒品之確定判決，依法不能據為聲請再審之原因
      ，故聲請人上開主張之新事證足以影響聲請人共同販賣第
      二毒品之確定判決，洵屬無據。
 六、綜上所述，再審聲請人上開所陳，自非發現確實之新證據
     ，足以動搖原確定判決，故其據以聲請再審，即無理由，
     應予駁回。
據上論斷，應依刑事訴訟法第434 條第1 項，裁定如主文。
中    華    民    國    98    年    2     月    18    日
                  刑事第八庭    審判長法  官   洪兆隆
                                      法  官   郭玫利
                                      法  官   李政庭
以上正本證明與原本無異。
如不服本裁定應於送達後5 日內向本院提出抗告狀。
中    華    民    國    98    年    2     月    18    日
                                      書記官   吳福連


司法院資訊處製作；財團法人民間司法改革基金會備份。
